【裁判字號】    94,上重更(一),67
【裁判日期】    950427
【裁判案由】    毒品危害防制條例
【裁判全文】
臺灣高等法院刑事判決            94年度上重更(一)字第67號
上  訴  人
即  被  告  丁○○
                    （另案在台灣台南監獄執行中）
選任辯護人  呂福元律師
上列上訴人因毒品危害防制條例案件，不服臺灣基隆地方法院93
年度重訴字第13號，中華民國94年5月24日第一審判決（起訴案
號：臺灣基隆地方法院檢察署93年度偵緝字第85號），提起上訴
，經判決後，由最高法院發回更審，本院判決如下：
    主  文
原判決撤銷。
丁○○共同運輸第一級毒品，處無期徒刑，褫奪公權終身。
扣案第一級毒品海洛因貳拾肆塊（合計淨重捌仟貳佰壹拾伍點
伍公克）沒收銷燬之、毒品白色薄膜外包裝貳拾肆紙（合計包裝
重柒佰壹拾壹點陸玖公克）沒收之。
    事  實
一、丁○○與乙○○（涉嫌運輸第一級毒品部分，經本院93年度
    上重更(一)字第60號判決無罪，現由最高法院審理中）原為
    夫妻關係，於民國87年間離婚，丁○○旋赴越南經商，因生
    意失敗，明知海洛因係毒品危害防制條例第二條第二項第一
    款所定之第一級毒品，不得任意持有、運輸，且係行政院依
    懲治走私條例第二條第四項授權公告之「管制物品項目及其
    數額」所列甲項第四款之管制進出口物，不得私運進口。丁○○竟鋌而走險，於91年間與在台販毒集團掛勾，由該販毒
    集團出資，並與丁○○及其胞弟丙○○（涉犯共謀運輸第一
    級毒品部分，經臺灣基隆地方法院以94年度重訴字第9號判
    處無期徒刑，尚未確定）謀議，由丁○○兄弟負責在外購買
    第一級毒品海洛因，並安排運輸及走私回台，謀議共同在進
    口貨物之貨櫃內夾藏第一級毒品海洛因，由越南運輸及私運
    管制物品進入臺灣地區，商議既定，由販毒集團成員之成年
    人籌措購買海洛因之資金美金11萬5千元交與丁○○，丁○○取得該款後，隨即在台中市北屯區某海釣場將該美金11萬
    5 千元交由不知情之友人甲○○，委其於92年4月18日於合
    作金庫西屯分行換成面額美金1千元共115張等值之旅行支票
    ，丁○○攜帶該旅行支票與丙○○赴柬埔寨購入毒品海洛因
    後，聯絡由越南運輸及走私進入臺灣地區事宜。
二、丁○○知悉前妻乙○○因工作關係，熟悉倉庫承租作業，遂
    邀由不知情之乙○○在臺灣地區負責承租倉庫及受領進口貨
    櫃之工作，於91年11、12月間，由乙○○先以自己之名義以
    新台幣（下同）1萬3千元之租金，承租位於桃園縣八德巿興
    豐路1766之 1號倉庫一間，作為貨櫃進口後儲放夾藏毒品海
    洛因之進品貨物之用，另由丙○○負責於92年 2月間以其名
    義申請設立「大日貿易有限公司」，並以該公司名義辦理申
    請由越南進口貨物，以上事項安排妥當後，丁○○、丙○○
    於同年 4月22日共同搭機前往泰國，再轉往柬埔寨，由丁○○、丙○○以美金10萬餘元（正確金額郭某已不復記憶）於
    當地購得毒品海洛因24塊（合計淨重8215.35公克），並商
    洽轉運至越南胡志明市後運輸第一級毒品海洛因進入臺灣地
    區事宜。丁○○、丙○○於同月26日一起返回臺灣地區後，
    丁○○將0000000000號行動電話（依卷存事證尚無從證明丁○○取得該行動電話門號涉犯行使偽造私文書等罪嫌）交付
    與乙○○持用，以利夾藏毒品海洛因之貨櫃抵達臺灣地區時
    ，乙○○得以該行動電話與不知情報關行人員聯絡送貨地點
    等事宜，丁○○、丙○○復分別於同年4月30日、同年5月3
    日前後至越南，安排將所購之海洛因24塊藏放在櫃號為ＧＭ
    ＴＵ0000000之進口貨櫃內，利用不知情之成年輪船人員載
    運由越南胡志明巿出發，同年5月7日到達臺灣地區基隆港，
    運輸及私運管制進口之第一級毒品海洛因進入臺灣地區，丁○○、丙○○再於同月10日一起搭機返回臺灣地區。
三、丁○○、丙○○旋於92年 5月14日委託不知情之協和仁記報
    關股份有限公司（下稱協和仁記報關行）基隆地區分公司，
    以「大日貿易有限公司」名義，向基隆關稅局申報自越南胡
    志明市進口前揭櫃號貨櫃一只，申報貨品名為毛巾（報單號
    碼：AA／92／2378／0002），實則在其中夾藏前揭海洛因24
    ，承辦該貨櫃進口之協和仁記報關行職員劉美嬌撥打000000
    0000號行動電話，通知丁○○將報關費用6萬7千元匯至協和
    仁記報關行基隆地區分公司華南銀行基隆港口分行帳戶中，
    丁○○匯款後，即通知劉美嬌以後逕撥打0000000000號行動
    電話（該支電話即前由丁○○交付乙○○持用之行動電話）
    ，連絡乙○○辦理後續運送貨物事宜，同月14日14時12分許
    ，協和仁記報關行基隆地區分公司之不知情經理呂金剛即撥
    打前揭行動電話與乙○○聯絡，乙○○即指示呂金剛僱請不
    知情之司機於同月15日將前揭櫃號貨櫃運送至桃園縣八德巿
    興豐路1766之1號倉庫。
四、嗣法務部調查局臺北巿調查處、海員調查處、臺北縣調查站
    、桃園縣調查站、憲兵臺北巿調查組獲報，於同月15日上午
    ，與基隆關稅局機動隊先在基隆市「尚志貨櫃場」內，開啟
    前揭櫃號貨櫃，查獲貨櫃內毛巾箱中確實夾藏外裹白色薄膜
    包裝紙之毒品海洛因24塊後，即循線前往乙○○前向呂金剛
    指定之送貨倉庫地點外埋伏，於同日14時許查悉乙○○已僱
    請不知情友人許清池、朱厚學、王誓忞、潘得河等人，在桃
    園縣八德巿興豐路1766之 1號等候，準備協助搬運前揭櫃號
    貨櫃內之貨物進入上開倉庫存放，同日14時許，不知情之司
    機將前揭櫃號貨櫃拖運至上開倉庫，乙○○在上開倉庫為臺
    北巿調查處調查員當場逮捕，並扣得上開毒品海洛因24塊（
    合計淨重8215.35公克、白色薄膜外包裝合計重711.69公克
    ）。嗣丁○○於93年 4月3日，在桃園縣中壢市○○○路321
    號6樓為警通緝到案。
五、案經法務部調查局臺北巿調查處移送臺灣基隆地方法院檢察
    署檢察官偵查起訴。
    理  由
一、(一)訊據上訴人即被告丁○○對於前揭時地以「大日貿易有限
      公司」名義將購自柬埔寨之毒品海洛因，自越南進口毛巾
      貨櫃夾藏毒品之方式，運輸並私運管制進入臺灣地區之事
      實，迭於偵查、原審及本院審理時坦承不諱，核與證人乙○○於警詢、偵查之供述、證人即協和仁記報關行基隆地
      區經理呂金剛、陪驗員王朝宗、搬運工許清池於警詢、偵
      查，協和仁記報關行職員周美英、劉美嬌於偵查時證述之
      情節相符（見第1800號偵查卷第5、6、16、19、20、26至
      28、41至43、61至67、73、75、76、82至85、93、94頁）
      。復有大日貿易有限公司設立登記表、公司基本資料查詢
      表、長期委任書、協和仁記報關行所開立華南商業銀行基
      隆港口分行之存摺影本、進口報單（號碼：AA／92／2378
      ／00 02）、送貨單、被告及丙○○入出境查詢結果報表
      、台灣大哥大電話電信資訊連結作業查詢結果報表、華南
      商業銀行基隆港口分行92年6月30日華基港字第143號函及
      所附全行通收存款憑條、合作金庫銀行西屯分行匯出匯款
      賣匯水單、收支或交易申報書、基隆關稅局扣押貨物、運
      輸工具收據及搜索筆錄等件在卷可佐（見同上偵查卷第7
      、9、11、12、30、31、35、53、87、100、101、103、13
       2、133頁）。
    (二)又查扣之24磚塊物品，經送法務部調查局鑑定，確均含有
      第一級毒品海洛因成分（純度百分之89，合計淨重8215.3
      5公克【以每四塊磚分別計算為：1378.58公克、1373.31
      公克、1362.65公克、1362.24公克、1375.10公克、1363.
      47公克】，外包裝合計重711.69公克），有法務部調查局
      92年6月23日調科壹字第320001659、000000000、0000000
      00、000000000、000000000、000000000號鑑定報告書6紙
      附卷足憑（見同上偵查卷第110至115頁），是以，被告之
      自白核與事實相符。
    (三)被告雖另辯稱；伊因受友人楊世銘拖累欠甲○○2千萬元
      ，甲○○、戊○○、「建志」、「福全」等人在91年4月
      間在台中市○○路與松竹路口某二手車買賣中心辦公室，
      脅迫伊以走私海洛因抵償欠款，伊並非自願亦未獲利；又
      其弟丙○○對運送走私毒品之事並不知情云云。惟查，被
      告所述戊○○等四人對之為脅迫運毒，彼四人為共犯云云
      ，純係被告丁○○所自承，被告於偵查中忽而供稱運輸毒
      品，楊世銘會給酬勞（見85號偵查卷第23頁），忽而說戊○○是貨主（見85號偵查卷第21頁），究竟誰是指使運輸
      毒品之人，已見矛盾。證人甲○○於本院審理中證稱認識
      被告與戊○○，與被告在台中海釣場打工認識，被告有拜
      託其去銀行換錢（日期忘了），因為海釣場離銀行很近，
      被告說沒有帶證件，要其幫被告去換錢等語。證人戊○○
      於本院審理時證稱認識被告及甲○○，並沒有交付金錢予
      被告，亦未替其去銀行換美金等語。證人否認提供資金供
      購買毒品，並無證據可資證明被告係遭甲○○等人脅迫，
      復查無其他有利之證據可資憑佐，被告所辯甲○○等人為
      共犯云云自難置信。另丙○○以其名義成立大日貿易有限
      公司並於進口貨櫃中查獲夾藏之海洛因，其並多次與被告
      共赴越南等情已詳如事實欄所述，參諸就丙○○赴越南目
      的一節，被告於偵查中供稱：（丙○○為何會和你去越南
      ？為何會去二趟？)他是想去玩，而我是要去安排運輸毒
      品。因他喜歡玩（見第85號偵查卷第23頁），於本院前審
      時則供述：丙○○係為電器用品生意自行前往越南考察等
      語（見本院上訴卷第89頁），其於本院則供稱因被告在越
      南做生意十幾年，丙○○也想要做生意云云，前後供述歧
      異顯見。同案被告丙○○於本院陳稱其在台灣開公司，其
      兄邀其去考察那邊中古電器用品等業務，順便去遊玩，費
      用是丁○○所出云云，並否認參與本件犯行。惟查共犯丙○○與被告丁○○同赴柬埔寨、越南，並設立大日貿易有
      限公司，以該公司名義進口物品夾帶毒品，其知情參與，
      應可認定，丙○○並經台灣基隆地方法院判處無期徒刑在
      案，有本院卷附該院判決書影本可稽，丁○○所辯丙○○
      不知情云云，當係基於兄弟情誼之迴護之詞，不足採信。
      綜上，被告所辯甲○○等四人為共犯，丙○○不知情云云
      ，均無足採。被告運輸及私運管制進口之第一級毒品犯行
      ，事證明確，堪以認定。
二、(一)按海洛因為毒品危害防制條例第二條第二項第一款所定之
      第一級毒品，且屬行政院依懲治走私條例第二條第四項授
      權公告之「管制物品項目及其數額」所列甲項第四款之管
      制進出口物品。又毒品危害防制條例於九十二年六月六日
      條正，同年七月九日公布，九十三年一月九日生效，關於
      運輸毒品部分其相關條次、構成要件、刑度均未變更，然
      該條例部分條文經修正，而全部條文經重新公布，即有形
      式上之修正，而比較修正前、後之規定，新法於被告並無
      不利之情形，應依刑法第二條第一項前段規定，適用修正
      後之法律。被告自越南運輸、私運第一級毒品海洛因進入
      臺灣地區，係犯毒品危害防制條例第四條第一項運輸第一
      級毒品罪及懲治走私條例第二條第一項私運管制物品進口
      罪。被告持有毒品海洛因之低度行為，為運輸毒品之高度
      行為所吸收，不另論罪。被告運輸、私運管制進口之毒品
      海洛因來台，係一行為而觸犯運輸第一級毒品罪及私運管
      制物品進口罪，係屬想像競合犯，應從較重之運輸第一級
      毒品罪處斷。被告所交付予乙○○使用之0000000000號行
      動電話，經查係案外人劉興亞所申請使用，有台灣大哥大
      電信資訊連結作業查詢結果函可按（見第1800號偵查卷第
      87頁），本院函查該公司上開電話申請使用人確係劉興亞
      ，足證被告並未涉及偽造文書罪嫌，應予敘明。
    (二)被告與丙○○及未經起訴之在台販毒集團成員等成年人間
      ，就運輸第一級毒品及私運管制物品進口犯行，互有犯意
      聯絡，並推由被告、丙○○實施運輸第一級毒品及私運管
      制物品進口之行為，均為共同正犯。又被告利用不知情之
      乙○○、輪船人員、報關行人員、司機運輸毒品、私運管
      制物品進口，係屬間接正犯。公訴人認乙○○為運輸毒品
      之共犯，惟訊據證人乙○○堅決否認有與被告丁○○共同
      運輸毒品之犯意聯絡，辯稱被告為其前夫，要求其代為租
      貨倉庫存放進口毛巾等語。查乙○○與被告原為夫妻關係
      ，離婚後因小孩扶養關係仍有聯絡，應被告要求代為租賃
      倉庫，應屬人之常情，自難據此認其有共同運輸毒品之犯
      意，且乙○○涉嫌部分經本院判決無罪在案，無證據認其
      與被告有共犯關係，附此敘明。
三、(一)原判決以被告罪證明確，據以論科，固非無見。惟原判決
      認定被告丁○○與戊○○、甲○○及綽號「正雄」、「福
      全」等人，於91年4月間在臺中市○○路與松竹路口某二
      手車買賣中心辦公室共同謀議走私海洛因輸入臺灣地區，
      無證據以實其說，有如上述，其逕認彼等為共犯，自嫌無
      據；另就毒品海洛因係由被告丁○○及丙○○以美金10
      萬餘元於柬埔寨當地購得一節漏未論列，亦有未洽。上訴
      意旨以原審量刑過重，固無足取（詳後述），惟原判決既
      有可議，自應由本院撤銷改判。
    (二)爰審酌被告正值壯年，為圖不法利益，竟鋌而走險將危害
      國人身心健康之毒品海洛因運輸來台，且運輸、私運之數
      量龐大，重達淨重八公斤餘，惟尚未流入市面即為警查獲
      ，所生之實害尚非無可挽救，且犯罪後坦承犯行，深具悔
      意等一切犯罪情狀，量處無期徒刑，並依法宣告褫奪公權
      終身。扣案之毒品海洛因24塊（合計淨重82 15.35公克）
      ，依法諭知沒收銷燬之，又扣案之毒品海洛因磚塊外裹之
      白色薄膜包裝紙24紙（合計重711.69公克），均係被告及
      上開共犯所有供包裹毒品，防其裸露、潮濕，便於運輸所
      用之物，併依毒品危害防制條例第十九條第一項前段之規
      定，予以宣告沒收
    (三)又本件被告並未因運輸第一級毒品而取得任何利得，無從
      依毒品危害防制條例第十九條第一項之規定，予以宣告沒
      收，附此敘明。
    (四)至原審公設辯護人雖陳稱：被告為警查獲後旋即供出毒品
      來源，因而破獲者，依毒品危害防制條例第十七條規定得
      減輕其刑，又被告犯後全盤坦承犯行，確有悛悔實據，且
      犯罪情節尚屬輕微，然所觸犯為死刑或無期徒刑之罪，法
      重情輕。本院審理中被告辯護人亦以系爭毒品尚未流入市
      面，所生實害尚非無可挽救，且被告供出共犯甲○○等人
      ，被告復無前科等情，均請依刑法第五十九條規定減輕其
      刑等語。然查：
      1.按毒品危害防制條例第十七條規定：犯第四條第一項之
        罪，供出毒品來源，因而破獲者，得減輕其刑。其立法
        意旨重在鼓勵具體供出其上游販毒者，俾資追查該毒梟
        前手及其上游毒品，以杜絕毒品之蔓延與氾濫為目的。
        倘未因其自白進而查獲毒梟前手或其上游毒品者，自不
        得執此邀本條規定之寬減（最高法院著有九十二年度台
        上字第二八九七號、八十九年度台上字第一七八號判決
        可資參照）。本件被告於偵查及原審審理中雖供出與其
        共同運輸及私運管制進口第一級毒品海洛因進入臺灣地
        區之共犯係甲○○等人，惟本院認無證據足以認定甲○○等人係共犯，有如上述，且縱係共犯，亦非上手，與
        毒品危害防制條例第十七條之規定未合。
      2.又按刑法第五十九條之酌量減輕其刑，必於犯罪之情狀
        ，在客觀上足以引起一般同情，認為即予宣告法定低度
        刑期，猶嫌過重者，始有其適用，至於被告無前科，素
        行端正，子女眾多等情狀，僅可為法定刑內從輕科刑之
        標準，不得據為酌量減輕之理由（最高法院著有五十一
        年台上字第八九九號判例可參）。本件被告運輸並私運
        管制進口之毒品海洛因，重量高達八公斤餘，數量龐大
        ，幸及時為警查獲而未流入市面，否則如流入臺灣地區
        ，對於社會之毒害至深且鉅，雖所生實害尚非嚴重，然
        惡性誠屬重大，衡情難認有何可堪憫恕之情狀。其所供
        出共犯甲○○等人，並無證據以實其說，難予認定。至
        被告坦承犯行，固可認犯罪後態度良好，然亦僅可供法
        院審酌被告法定刑度內從輕量刑之事項而已，況本院業
        已審酌被告犯後態度如上述，自不得據為援引刑法第五
        十九條酌量減輕之理由，均併此敘明。
四、據上論斷，應依刑事訴訟法第369條第1項前段、第364條、第
    299條第1項前段、毒品危害防制條例第4條第1項、第18條第
    1項前段、第19條第1項前段，懲治走私條例第2條第1項、第
    11條，刑法第2條第1項前段、第11條前段、第28條、第55條
    、第37條第1項、第3項，判決如主文。
本案經檢察官蔡薰慧到庭執行職務。
中    華    民    國    95    年    4     月    27    日
                  刑事第十二庭審判長法  官  蔡永昌
                                    法  官  張正亞
                                    法  官  陳榮和
以上正本證明與原本無異。
如不服本判決，應於收受送達後十日內向本院提出上訴書狀，其
未敘述上訴之理由者並得於提起上訴後十日內向本院補提理由書
（均須按他造當事人之人數附繕本）。
                                    書記官  劉麗芬
中    華    民    國    95    年    5     月    1     日
附錄：本案論罪科刑法條全文
毒品危害防制條例第四條第一項
製造、運輸、販賣第一級毒品者，處死刑或無期徒刑；處無期徒
刑者，得併科新臺幣一千萬元以下罰金。
懲治走私條例第二條第一項
私運管制物品進口、出口逾公告數額者，處七年以下有期徒刑，
得併科新臺幣三百萬元以下罰金。


司法院資訊處製作；財團法人民間司法改革基金會備份。
